【裁判字號】    97,裁,374
【裁判日期】    970110
【裁判案由】    地價稅
【裁判全文】
最  高  行  政  法  院  裁  定
                                     97年度裁字第00374號
上  訴  人  南和興產股份有限公司
代  表  人  甲○○
訴訟代理人  陳裕文  律師
            林慶雲  律師
            楊靖儀  律師
被 上訴 人  高雄市稅捐稽徵處
代  表  人  蘇進步
上列當事人間地價稅事件，上訴人對於中華民國96年5月15日高
雄高等行政法院95年度訴字第1153號判決，提起上訴，本院裁定
如下：
    主  文
上訴駁回。
上訴審訴訟費用由上訴人負擔。
    理  由
一、按對於高等行政法院判決之上訴，非以其違背法令為理由，
    不得為之，行政訴訟法第242條定有明文。依同法第243條第
    1項規定，判決不適用法規或適用不當者，為違背法令；而
    判決有同條第2項所列各款情形之一者，為當然違背法令。
    是當事人對於高等行政法院判決上訴，如依行政訴訟法第24
    3條第1項規定，以高等行政法院判決有不適用法規或適用不
    當為理由時，其上訴狀或理由書應有具體之指摘，並揭示該
    法規之條項或其內容；若係成文法以外之法則，應揭示該法
    則之旨趣；倘為司法院解釋或本院之判例，則應揭示該判解
    之字號或其內容。如以行政訴訟法第243條第2項所列各款情
    形為理由時，其上訴狀或理由書，應揭示合於該條項各款之
    事實。上訴狀或理由書如未依此項方法表明者，即難認為已
    對高等行政法院判決之違背法令有具體之指摘，其上訴自難
    認為合法。
二、本件上訴人提起上訴，係以：原審雖依法認定「騎樓走廊」
    地原屬免徵地價稅，若「騎樓走廊」地上空有建築物者，則
    仍有利用之價值，依法即應加徵部分地價稅，然此等法律論
    理解釋並無法推論得有「騎樓走廊」地若屬「法定空地」者
    ，則不予免徵地價稅之結論，原審於法律解釋、論理邏輯上
    顯有違誤；且土地稅減免規則第9條但書，顯逾越土地稅法
    第6條、平均地權條例第25條等母法之規定，使法定空地不
    予免徵地價稅，侵害人民之財產權。原審應審酌者應係土地
    稅減免規則第9條但書之規定，是否具有合法性，而非就其
    是否具有合理性、合目的性而以論斷；又就本件原處分，並
    無法律規定可供行政機關依循，並不符依法行政原則，而具
    有違法性，然原審係就原處分之妥當性、合理性等予以論斷
    ，原判決顯有諸多違背法令之違誤等語，為其理由。本件上
    訴人對於高等行政法院判決上訴，雖以該判決違背法令為理
    由，惟查上訴人在原審之各項主張如何不足採，原判決均已
    詳為論斷，並無不合。核其上訴理由狀所載內容，係就原審
    取捨證據、認定事實之職權行使，及依職權裁量所論斷：土
    地稅減免規則係行政院經由土地稅法第6條、平均地權條例
    第25條之授權所訂定，該減免規則第9條規定：「無償供公
    共使用之私有土地經查明屬實者，在使用期間內，地價稅或
    田賦全免。但其屬建造房屋應保留之空地部分，不予免徵。
    」其規定之內容並未逾越授權之範圍，亦與建築法第11條、
    土地稅法第6條、平均地權條例第25條之立法目的無違，自
    可適用。騎樓走廊地減免地價稅之要件，需視該騎樓走廊是
    否為法定空地而有不同。若係屬法定空地，因法定空地係由
    建蔽率而來，而建蔽率成立之目的，乃為都市保留相當之戶
    外空間，防止建築用地做過份稠密使用，故建造房屋依建築
    法令規定，均應留設一定比例之空地，以維護優良生活品質
    ，而無償供公共使用之私有土地，倘已計入法定空地，則關
    於其地上建物依法應留設之法定空地面積，其已具有建築上
    利益，自不得再給予賦稅上優惠。本件上訴人所有坐落高雄
    市○○區○○段四小段917地號土地，面積1,151平方公尺，
    地上建物門牌為高雄市三民區○○○路256之1號及256之1號
    3樓，其退縮騎樓地466.89平方公尺，原按騎樓走廊地免徵
    地價稅，嗣被上訴人所屬三民分處於執行民國95年地價稅稅
    地清查工作計畫時，查得該退縮騎樓地除面積269.92平方公
    尺外，其餘面積196.97平方公尺屬建造房屋應保留之空地，
    依土地稅減免規則第9條但書規定，不得免徵地價稅，原予
    免徵地價稅之處分與上開規定不合，乃依稅捐稽徵法第21條
    規定，發單補徵90年至94年地價稅，合計新臺幣1,340,084
    元，於法有據，並無違誤等情，指摘其為不當，並就原審已
    論斷者，泛言未論斷，或就原審所為論斷，泛言其論斷矛盾
    ，或以其對法律之誤解，重複前已主張為原審所不採之理由
    ，泛謂原處分未依法行政，而未具體說明原判決有何不適用
    法規或適用法規不當之情形，並揭示該法規之條項或其內容
    ，及合於行政訴訟法第243條第2項所列各款之事實，難認對
    該判決之如何違背法令已有具體之指摘。依首揭說明，應認
    其上訴為不合法。
三、據上論結，本件上訴為不合法，依行政訴訟法第249條第1項
    前段、第104條、民事訴訟法第95條、第78條，裁定如主文
    。
中    華    民    國    97    年    1     月    10    日
                    最高行政法院第三庭
                        審判長法官  黃  璽  君
                              法官  林  茂  權
                              法官  鄭  忠  仁
                              法官  黃  本  仁
                              法官  吳  東  都
以  上  正  本  證  明  與  原  本  無  異
中    華    民    國    97    年    1     月    11    日
                              書記官  彭  秀  玲


司法院資訊處製作；財團法人民間司法改革基金會備份。
